【裁判字號】    99,交抗,1940
【裁判日期】    991013
【裁判案由】    違反道路交通管理處罰條例
【裁判全文】
臺灣高等法院交通事件裁定            99年度交抗字第1940號
抗  告  人
即受處分人  甲○
上列抗告人因違反道路交通管理處罰條例案件，不服臺灣基隆地
方法院，中華民國99年9月6日所為裁定（99年度交聲字第286號
），提起抗告，本院裁定如下：
    主  文
抗告駁回。
    理  由
一、原裁定意旨略以：聲明異議人即受處分人甲○於民國99年2
    月23日凌晨3 時15分許，騎乘車號AF5-330 號重型機車，行
    經基隆市○○○路124 號前，因未領有駕駛執照駕駛機器腳
    踏車之違規，經基隆市警察局第四分局大武崙派出所執勤員
    警攔停舉發違反道路交通管理處罰條例第21條第1 項第1 款
    規定（基隆市警察局99年2 月23日基警交字第RB0000000 號
    ），異議人未於應到案日期內繳納罰鍰，原處分機關乃依前
    揭道路交通管理處罰條例第21條第1 項第1 款及違反道路交
    通管理事件統一裁罰基準及處理細則第41條、第43條、第44
    條、第67條等規定，於99年8 月17日以基監字第裁42-RB000
    0000號裁決書，裁處異議人罰鍰新臺幣（下同）9,000 元。
    異議人於法定期間聲明異議，並以：機車路考不合法、不合
    實務等語為辯。惟(一)按汽車駕駛人，未領有駕駛執照駕駛小
    型車或機器腳踏車者，處新臺幣6 千元以上1 萬2 千元以下
    罰鍰，並當場禁止其駕駛，道路交通管理處罰條例第21條第
    1 項第1 款定有明文。(二)異議人未考領駕駛執照而於前揭時
    地騎乘重型機車為警舉發之事實並不爭執，並有基隆市警察
    局第四分局大武崙派出所99年2 月23日基警交字第RB000000
    0 號舉發違反道路交通管理事件通知單、交通部公路總局臺
    北區監理所基隆監理站基監字第裁42-RB0000000號裁決書、
    機車駕照基本資料各一紙在卷可稽。(三)異議人辯稱路考制度
    不合法、不合實務，並請求減輕或免除處罰云云。惟我國對
    於在道路上駕駛包含機器腳踏車在內之交通工具，係採取駕
    照管理制度，未合法考領取得駕照者，均不得駕駛汽車上路
    ，以求道路之充分有效能利用、維持交通秩序、保障道路使
    用人往來便利與安全之行政目的，除有違背法令或明顯矛盾
    、錯誤，司法機關均不得涉入此行政權核心領域，民眾如對
    於行政機關具體行政措施有意見，自應循正當管道向行政機
    關反應，尚不得以其主觀認定是項措施是否合理而決定是否
    遵循，並以此作為其得不遵守交通規則或脫免其行政上應負
    責任之理由。異議人未考領適當駕駛執照而有於上開時、地
    騎乘機車之事實，原處分機關依前揭法律規定予以處罰，並
    無不合，其異議為無理由，應予駁回。
二、抗告意旨略以：(一)本案法官連異議內容都沒有看，雖然駁回
    理由第2 項「聲明異議意旨略以：機車路考不合法、不合實
    務……」，如果要駁回此一意旨，必須指出具體理由，證明
    機車路考完全合法，完全符合機車乘騎實務，連聲明異議意
    旨駁回理由都沒有，這算駁回嗎？駁回理由第4 項第2 條…
    …又異議人辯稱路考實務不合法、不合理、不合實務云云，
    異議人雖以上開情詞請求本院減輕或免除處罰……，整個聲
    明異議狀有請求法院減輕或免除處罰的詞句嗎？法院的公文
    書怎麼可以無中生有，這算是偽造法院公文書，本案法官甘
    冒偽造法院公文書，破壞法院形象，法院的刑事追訴，或當
    事人的刑事追訴風險，這意味著什麼？(二)本案97年6 月30日
    電腦交通法規考試90分，同日路考未過，7 月7 日二次路考
    又未過，7 月14日，三次路考皆未過，異議人深入探討發現
    ，公路總局所核定的路考制度，根本不合法，交通法規不合
    理，路考行車速度比走路還慢，也違反機車行車實務。(三)異
    議人已84歲，能保持身體健康，主要條件就是運動，目前最
    適合異議人的運動，只有騎機車（已有30多年行車實務）泡
    湯，這是異議人能保持身體的基本人權，所以聲明異議的對
    象不是監理站，而是監理站的上級主管公路總局，因公路總
    局所核定的路考制度，而無法取得機車駕照而遭禁駛，剝奪
    我保持健康的基本人權。(四)公路總局有二個監理站，除星期
    假日，每天都有數百人或千人以上報考機車駕照，這麼多人
    的公共事務，怎麼可以任由少數幾位不懂行車駕駛實務的所
    謂專家紙上談兵、草率決定，這是多麼嚴重的桎梏，本案法
    官竟置之不理。(五)本案係依道路交通事件處理法第19條駁回
    ，因搞錯聲明異議對象又無具體事務說明，依法應屬無效云
    云。
三、按行政機關為達行政目的，得基於法律授權制定法規命令對
    多數不特定人民就一般事項對外發生法律效果。法規命令除
    有(一)抵觸憲法、法律或上級機關命令者。(二)無法律之授權而
    剝奪或限制人民之自由、權利者。(三)其訂定依法應經其他機
    關核准，而未經核准者，當然無效外（行政程序法第150 條
    第1 項、第158 條第1 項參照），人民均有遵守之義務，不
    得以其主觀之認知與好惡，而否認該命令之效力。依道路交
    通管理處罰條例第21條至第22條規定，駕駛汽機車均應考領
    適當之駕駛執照，又汽機車駕駛執照之考驗，主管機關交通
    部依據道路交通管理處罰條例第92條規定授權制定之道路交
    通安全規則，其第50條至第70條已詳予規定駕駛執照之種類
    、應考資格、應考科目、考驗方式、執照管理等事項，人民
    如有駕駛汽機車之需求，自應依上開規定參加考驗並取得適
    當之駕駛執照，其有違反者，自應負其行政責任。抗告人未
    考領重型機車駕駛執照而有於前揭時、地騎乘重型機車為警
    舉發之事實，為抗告人所坦認，則抗告人違反道路交通管理
    處罰條例第21條第1 項第1 款之規定，至為明確，原處分機
    關以抗告人「未領有駕駛執照駕駛機器腳踏車」，違反前開
    法律規定，裁處抗告人罰鍰9,000 元，原審並據此駁回抗告
    人之異議，經核與法均無違背，抗告意旨仍執前詞，以路考
    不合法，行車速度比走路還慢，違反機車行車實務云云，指
    摘原裁定不當，為無理由，應予駁回。至抗告人所陳上開機
    車駕駛執照考驗之意見，抗告人如認該考驗方式不當，自得
    循行政程序向道路主管機關反應，併此敘明。
四、據上論斷，應依道路交通案件處理辦法第26條，刑事訴訟法
    第412條，裁定如主文。
中    華    民    國    99    年    10    月    13    日
                  刑事第八庭  審判長法  官  張傳栗
                                    法  官  劉嶽承
                                    法  官  黃斯偉
以上正本證明與原本無異。
不得再抗告。
                                    書記官  王宜玲
中    華    民    國    99    年    10    月    14    日

司法院資訊處製作；財團法人民間司法改革基金會備份。
